臺灣高等法院民事裁定
111年度聲國字第17號
聲  請  人  詮達保險代理人有限公司

            佑達保險經紀人有限公司

兼  共  同
法定代理人  謝明星
上列聲請人等因與相對人最高行政法院等間國家賠償事件，對於
中華民國111年8月18日臺灣臺北地方法院111年度重國字第6號裁
定提起抗告（111年度國抗字第31號），並聲請訴訟救助，就訴
訟救助部分，本院裁定如下：
    主  文
聲請駁回。
    理  由
一、按當事人因無資力支出訴訟費用而聲請訴訟救助者，關於無
    資力支出訴訟費用之事由，應提出可使法院信其主張為真實
    並能即時調查之證據，以釋明之，此觀民事訴訟法第109條
    第2項、第284條之規定自明。又當事人已繳納裁判費，而於
    訴訟進行中不能釋明其經濟情況確有重大之變遷，自難謂其
    係無資力（最高法院111年度台聲字第1876號裁定意旨參照
    ）。至民事訴訟法第109條第3項規定，關於因無資力支出訴
    訟費用請求救助之事由，固得由受訴法院管轄區域內有資力
    之人出具保證書以代釋明。惟如已查明當事人非無資力支出
    訴訟費用者，雖其已取具上項保證書，亦無准許訴訟救助之
    餘地（最高法院68年度台聲字第158號判例意旨參照）。
二、本件聲請人對原法院於民國111年8月18日111年度重國字第6
    號裁定提起抗告，未據繳納抗告費新臺幣（下同）1千元，
    以其等雖有財產但不能自由處分為由，聲請訴訟救助。惟查
    聲請人謝明星有營利收入及房屋、土地等財產（見本院卷第
    139-140頁之財產稅總歸戶財產查詢清單），而聲請人佑達
    保險經紀人有限公司（下稱佑達公司）、詮達保險代理人有
    限公司（下稱詮達公司）雖已解散並選任謝明星為清算人，
    經臺灣臺中地方法院准予備查（見本院卷第120、121頁），
    惟解散清算中之公司仍有資產，聲請人並未提出兩公司最新
    財產及所得資料以釋明資力狀況，亦未釋明其等有財產而不
    能自由處分之情事。又觀諸聲請人所提刑事告訴狀、行政訴
    訟書狀、申請書等件（見本院卷第37-106頁），並非釋明其
    等無資力之證據，況依聲請人書狀記載佑達公司於91年至96
    年營利事業所得稅自繳款超過900萬元，詮達公司於92至96
    年度營利事業所得稅自繳款超過700萬元，兩公司於93年度
    申報員工薪資合計107名等情（見本院卷第73、85、90-91頁
    ），是以兩公司之資產及營業能力，非無籌措抗告費1千元
    之信用技能。次查，聲請人曾於109年8月11日繳納另案裁判
    費4千元（見臺中高等行政法院109年度訴字第201號卷第8頁
    之自行收納款項收據）、於110年10月6日、111年7月6日各
    繳納另案裁判費1千元（見最高行政法院110年度抗字第259
    號卷第19頁、111年度聲再字96號卷第13頁之自行收納款項
    收據），其等復未釋明經濟情況有重大變遷之情形，自難謂
    其等無資力繳納本件裁判費。縱謝明星提出保證書暨同意書
    以代釋明（見本院卷第139-141頁），然謝明星本身即為負
    有繳納裁判費義務之當事人，且依上開說明，足認聲請人均
    非無資力支出抗告費1千元，則本件聲請仍不應准許。至另
    案雖曾准予訴訟救助，惟對於本件尚無拘束力，附此敘明。
三、據上論結，本件聲請為無理由，爰裁定如主文所示。
中　　華　　民　　國　　111 　年　　10　　月　　 11 　日
                  民事第十二庭  
                        審判長法  官   陳婷玉
                              法  官   毛彥程
                              法  官   林晏如
正本係照原本作成。
如不服本裁定，應於收受送達後10日內向本院提出抗告狀，並應
繳納抗告費新臺幣１千元。
中　　華　　民　　國　　111 　年　　10　　月　　11　　日
　　　　　　　　　　　　　　　
　　　　　　　　　　　　　　　書記官   簡維萍